臺灣臺中地方法院刑事判決　　　　　　　　　　　　九十三年度交易字第二九九號
　　公　訴　人　臺灣臺中地方法院檢察署檢察官
　　被　　　告　甲○○
右列被告因公共危險等案件，經檢察官提起公訴（九十二年度偵字第二○一九四號、
九十三年度偵字第七三二號），及移
判決如左：
    主  文
甲○○服用酒類不能安全駕駛動力交通工具而駕駛，處有期徒刑月，如易科罰金，
以佰元折算壹日。
被訴過失傷害部分無罪。
    事  實
一、甲○○於民國八十八年十一月間，曾因酒醉駕車之公共危險案件，經本院判處拘
    役三十日，如易科罰金以三百元折算一日確定，已於八十九年四月十日易科罰金
    執行完畢（尚未構成累犯），仍不知警惕，於九十二年十月十三日晚上十九時許
    至二十時許，在臺中縣大甲鎮○○路某小吃店，飲用含酒精成份不詳之土龍酒數
    杯後，其血液中酒精濃度已高達○．二三公克／一百毫升（換算呼吸吐氣所含酒
    精濃度為每公升一．一五毫克）以上，生理反應已明顯受酒精影響而呈現精神錯
    亂、平衡感受損、言詞不清、定向力與感覺統合障礙等情形，已達不能安全駕駛
    動力交通工具之程度，竟仍於當日晚上八時許，駕駛車牌號碼四一七一─ＦＺ自
    小貨車上路，欲前往臺中縣大安鄉造訪友人，迄至同日晚上廿時五十分左右，乃
    沿著大安鄉○○○路自南往北方向行進，而將行近編號「臺電七路枝二號」電線
    桿時，與乙○○騎乘車牌號碼ＳＰＫ─一五○號輕型機車發生車禍，乙○○因而
    受有右側股骨開放性骨折、左側肱骨下端開放性粉碎性骨折、右側第四、五肋骨
    骨折、頭部外傷、臉部多處撕裂傷、右側顏面擦挫傷、全身多處擦挫傷等傷害（
    傷害部分另為無罪判決）；吳燕彰自身僅受有左手無名指撕裂傷，但於赴醫診治
    過程中，經醫院於同日晚上廿一時四十四分許抽取血液檢驗結果發現血液中酒精
    濃度仍高達○．二三公克／一百毫升，換算呼吸吐氣所含酒精濃度為每公升一．
    一五毫克，因而發現上情。
二、案經臺中縣警察局大甲分局報告及被害人乙○○訴由臺灣臺中地方法院檢察署檢
    察官偵查起訴。
    理  由
壹、有罪部分：
一、訊據被告甲○○固坦承於右揭時、地酒後駕駛肇事不諱，惟矢口否認有何公共危
    險犯行，辯稱：伊只喝了一杯半土龍酒，約一百五十ＣＣ，酒精濃度應不致於那
    麼高，可能是前晚喝酒所殘留，當時並沒有醉意云云。經查：被告甲○○於九十
    二年十月十三日晚上晚上十九時許至廿時左右，曾飲用含酒精成份不詳之土龍酒
    數杯一情，業據被告坦認不諱；而被告於同日晚上廿一時四十四分經抽取血液檢
    驗，其結果發現血液中酒精濃度高達○．二三公克／一百毫升（換算呼吸吐氣所
    含酒精濃度為每公升一．一五毫克）以上一節，亦有光田綜合醫院檢驗報告單一
    紙附卷可稽。按服用酒類不能安全駕駛動力交通工具之認定，參考德國、美國之
    認定標準，對於酒精濃度呼氣已達每公升零點五五毫克或血液濃度達百分之零點
    一一以上，肇事率為一般正常人之十倍，應認為已達不能安全駕駛之標準（法務
    部八十八年五月十八日八八年度法檢字第一六六九號函參照），本件事故發生後
    經光田綜合醫院於九十二年十月十三日晚上二十一時四十四分許對被告甲○○抽
    取血液施以生化學檢驗結果，其血中酒精濃度達○．二三公克／一百毫升，換算
    呼吸吐氣所含酒精濃度為每公升一．一五毫克，其駕駛車輛之注意能力已因飲酒
    而較平日為低，顯已達不能安全駕駛動力交通工具之程度甚明。此外，並有臺中
    縣警察局道路交通事故調查報告表一份、現場道路照片及肇事車輛照片、光田綜
    合醫院檢驗報告單一紙等附卷可稽，被告上開所辯顯不足採。本件事證明確，被
    告公共危險犯行堪以認定。
二、核被告所為係犯刑法第一百八十五條之三之公共危險罪。爰審酌被告酒醉後已不
    能安全駕駛，仍不顧公眾之安危，貿然駕車，應予非難；兼衡及被告已有酒醉駕
    車之素行及未能坦承犯行等一切情狀，量處如主文所示之刑，並諭知易科罰金之
    折算標準。
貳、無罪部分：
一、公訴意旨另以：被告甲○○於九十二年十月十三日晚上十九時許至廿時左右，在
    臺中縣大甲鎮○○路某小吃店，飲用含酒精成份不詳之土龍酒數杯後，其血液中
    酒精濃度已高達○．二三公克／一百毫升（換算呼吸吐氣所含酒精濃度為每公升
    一．一五毫克）以上，生理反應已明顯受酒精影響而呈現精神錯亂、平衡感受損
    、言詞不清、定向力與感覺統合障礙等情形，已不能安全駕駛動力交通工具，竟
    仍於當日晚上廿時許，駕駛車牌號碼四一七一─ＦＺ自小貨車上路，欲前往臺中
    縣大安鄉造訪友人，迄至同日晚上廿時五十分左右，乃沿著大安鄉○○○路自南
    往北方向行進，而將行近編號「臺電七路枝二號」電線桿時，本應注意車前狀況
    ，隨時採取必要之安全措施，且應注意於飲用含酒精成份之飲料後之酒精濃度超
    過規定標準時（呼吸吐氣所含酒精濃度每公升○．二五毫克），不得駕駛汽車，
    暨應注意行經劃有中央分向標線之道路應靠右行駛，不得蛇行佔用來車道，更應
    注意當時為夜間、天晴、無雨，路面為乾燥、無缺陷、無障礙之直線柏油道路，
    但因無路燈照明，故視線不良，乃應減速慢行以作隨時停車之準備，而其顯無不
    能注意之情形，但竟漫不經心而疏未注意及此，果因酒力發作而不勝，致意識力
    、操控力皆減弱，自小貨車跨越中央分向標線於遵行車道、對向車道間搖擺蛇行
    不定，適有乙○○騎乘車牌號碼ＳＰＫ─一五○號輕型機車沿著大安鄉○○○路
    自北往南方向行駛而來，原即發現對向來車車燈搖擺蛇行不定，迨兩車接近只餘
    數公尺時，驟然發現自小貨車竟侵越中央分向標線而佔用部分南向車道，乙○○
    心慌情急之下乃急向其左側之北向車道偏離閃躲，詎甲○○待發覺時，亦急忙向
    其右側之北向車道偏離閃躲，然煞避已然不及，自小貨車左前車頭乃直接撞及機
    車車頭，乙○○與機車被撞後即行分離，機車車牌先行掉落地面，機車倒退約二
    公尺後左側倒地擦刮地面長達五．二公尺方行靜止，車頭、右前車身等部位嚴重
    受損，乙○○則彈落於機車更北方約三公尺處之道路上，安全帽脫離而掉落路旁
    排水溝內，自小貨車末因撞擊路邊護墩而停止，自小貨車前擋風玻璃、左前保險
    桿、左前車頭鈑金、右前車門等則破損或凹陷，惟乙○○業因而受有右側股骨開
    放性骨折、左側肱骨下端開放性粉碎性骨折、右側第四、五肋骨骨折、頭部外傷
    、臉部多處撕裂傷、右側顏面擦挫傷、全身多處擦挫傷等傷害；吳燕彰自身僅受
    有左手無名指撕裂傷，但於赴醫診治過程中，經醫院於同日晚上廿一時四十四分
    許抽取血液檢驗結果發現血液中酒精濃度仍高達○．二三公克／一百毫升。因認
    被告涉犯刑法第二百八十四條第一項前段之過失傷害罪嫌云云。
二、按犯罪事實應依證據認定之，無證據不得認定犯罪事實。又不能證明被告犯罪者
    ，應諭知無罪之判決，刑事訴訟法第一百五十四條第二項、第三百零一條第一項
    分別定有明文。又刑事訴訟法上所謂認定犯罪事實之證據，係指足以認定被告確
    有犯罪行為之積極證據而言；告訴人之告訴，係以使被告受刑事訴追為目的，故
    其陳述是否與事實相符，仍應調查其他證據以資審認（最高法院二十九年上字第
    三一○五號判例、五十二年臺上字第一三００號判例參照）。又事實之認定，應
    憑證據，如未能發現相當證據，或證據不足以證明，自不能以推測或擬制之方法
    ，為裁判基礎（最高法院四十年臺上字第八六號判例參照）。且認定犯罪事實所
    憑之證據，雖不以直接證據為限，間接證據亦包括在內，然而無論直接證據或間
    接證據，其為訴訟上之證明，須於通常一般之人均不致有所懷疑，而得確信其為
    真實之程度者，始得據為有罪之認定，倘其證明尚未達到此一程度，而有合理之
    懷疑存在而無從使事實審法院得有罪之確信時，即應由法院為諭知被告無罪之判
    決（最高法院七十六年臺上字第四九八六號判例參照）。
三、公訴人認被告應負過失致死罪責，無非以：被告甲○○承認飲用土龍酒，事故後
    血液中酒精濃度高達○．二三公克／一百毫升（換算呼吸吐氣所含酒精濃度為每
    公升一．一五毫克），被告當時應確已明顯受有酒精之影響，被害人之指訴明確
    ，且告訴人所騎乘之ＳＰＫ─一五○號輕型機車，係於八十三年八月發照，車齡
    已九年多，有車籍作業系統─查詢認可資料一份附卷可稽；故而，告訴人指訴其
    所騎乘之機車，係輕型且已老舊，根本騎不快等語，應可推認屬實。被告辯稱告
    訴人當時車速六、七十公里，殊屬無稽。又肇事路段係無路燈照明，北向車道寬
    四．一公尺，東側有排水溝，排水溝以東為農田，南向車道寬四．六公尺，西側
    為鐵籬樹欉，有臺中縣警察局道路交通事故調查報告表一份、現場道路照片附卷
    可稽。故而，當時若雙方車道皆有來車，並依規定打開車燈，應極易發現對向皆
    有來車行駛接近中，並可依車燈數量、高度、寬度，而初步判斷是何種車輛，進
    而判斷行駛中需臨靠車道左、右側前進，尤其，縱使有超車意願者，亦極容易判
    斷超車之適當時機為何，告訴人所騎乘為老舊之輕型機車，豈會在早己發現對向
    來車為自小客車以上車種，且已近在咫尺、車燈閃爍刺目之情形，採取無異於自
    殺之舉動，冒然跨越中央分向標線而加速超車等語，為其論據。
四、訊據被告甲○○堅詞否認有何過失傷害犯行，辯稱略以：伊只喝了一杯半土龍酒
    ，約一百五十ＣＣ，酒精濃度應不致於那麼高，可能是前晚喝酒所殘留，當時並
    沒有醉意，對方好像要去加班，騎機車躲在一臺轎車後面，因超車突然衝出來進
    入伊的車道，撞上伊的車，伊車速約三、四十公里等語。是以本件所應探究者，
    係被告肇事當時究竟是否侵入被害人行駛之車道？被告飲酒駕車行為與本件車禍
    事故間有否因果關係？經查：
  (1)公訴人雖認被告因酒力發作而不勝，致意識力、操控力皆減弱，自小貨車跨越中
    央分向標線於遵行車道、對向車道間搖擺蛇行不定，適有乙○○騎乘車牌號碼Ｓ
    ＰＫ─一五○號輕型機車沿著大安鄉○○○路自北往南方向行駛而來，原即發現
    對向來車車燈搖擺蛇行不定，迨兩車接近只餘數公尺時，驟然發現自小貨車竟侵
    越中央分向標線而佔用部分南向車道，乙○○心慌情急之下乃急向其左側之北向
    車道偏離閃躲，詎甲○○待發覺時，亦急忙向其右側之北向車道偏離閃躲，然煞
    避已然不及，自小貨車左前車頭乃直接撞及機車車頭，覆議鑑定委員會認為告訴
    人因不明原因跑到被告車道，但不明原因就是被告蛇行造成。告訴人為了閃避被
    告蛇行避免被撞擊，才會到對向車道。本件應是被告蛇行，看到告訴人機車後又
    回到原本的車道，失控撞到橋墩云云。然被告雖確實飲用土龍酒後已達不能安全
    駕駛動力交通工具之程度，仍貿然駕車，已經本院論述於前，是被告酒後駕車之
    行為固可認定。惟告訴人雖指稱被告先侵入其行向之車道，然告訴人於本院審理
    時於受命法官補充訊問：「你說被告侵入你的車道，你不得已才偏入被告的車道
    ，你看到被告侵入你的車道時，距離多遠？」時，告訴人答稱：「大約我坐的席
    位到審判長的席位。」，以告訴人之當事人席位置至審判長席位置至多僅有五至
    七公尺左右。而告訴人與被告於本院審理時均稱自己之速度約每小時四十公里左
    右。以每小時四十公里換算每秒鐘之車速約為十一點一一公尺，被告與告訴人為
    對向車，相對速度約為每小時八十公里，相當於每秒二十二點二二公尺，不論公
    訴人於起訴事實中所認定之「發現對向來車車燈搖擺蛇行不定，迨兩車接近只餘
    『數公尺』時，驟然發現自小貨車竟侵越中央分向標線而佔用部分南向車道」之
    告訴人發現被告侵入車道時之距離或告訴人於本院審理時陳稱看到被告侵入車道
    時之相對距離，均未超過十公尺。而依前所述，兩車相對速度為每秒二十二點二
    二公尺，即一秒鐘兩車相對接近達二十二點二二公尺左右，在如此近之距離下，
    兩車如何均轉至被告原行向之車道發生本件事故，以兩車之速度如確實發生撞擊
    ，應無充裕時間變換車道而會直接發生在告訴人之車道內。
  (2)況且，本件被告事故後經抽血檢驗之血液酒精濃度高達二三○毫克／一百毫升，
    換算呼吸吐氣所含酒精濃度為每公升一．一五毫克，依公訴人所提出附於偵查卷
    中之「刑事鑑識學／駱宜安著」第三九二頁「酒精濃度在血液內的濃度及其對人
    的影響表」所示：「１５０─３００ｍｇ／１００ｍｌ─症狀：精神錯亂，平衡
    感受損，言詞不清，定向力障礙，感覺障礙」、「２５０─４００ｍｇ／１００
    ｍｌ─症狀：昏呆，木僵、昏睡、肌肉失調明顯、大小便失禁。」，及「酒精與
    交通事故傷害的醫學觀點／吳木榮醫師著」第七頁「酒後血中濃度與行為表現譜
    的關係」所示：「１５０─２００ｍｇ／ｄｌ─行為表現：呆滯木僵、噁心、步
    履蹣跚。２００─３００ｍｇ／ｄｌ─行為表現：呆滯木僵、嘔吐、可能昏迷」
    ，依前揭學者所論述酒精對人之影響，在被告血液酒精濃度已達二三○毫克／一
    百毫升之情形下，反應能力及反應速度與常人相比應相去甚遠。縱使因個人體質
    等因素致行為表現出現差異亦屬可能，但客觀之科學檢驗數值仍可供作推認被告
    甲○○於肇事當時之生理反應與症狀之參考，而可堪推認被告當時應確已明顯受
    有酒精之影響無訛。則在被告已明顯受酒精影響反應能力及速度均遜於常人之情
    形下，被告侵入告訴人車道後，能否於見到告訴人時，立即反應向其右側之北向
    車道偏離閃躲，實非無疑。
  (3)再者，依據道路交通事故現場圖及現場相片所示，雖被告肇事後車頭方向偏向道
    路右側，且係停於橋墩附近，顯然被告於事故後車頭確實有向右側偏離。然依現
    場圖所示之告訴人機車刮地痕及被告車輛所遺留之油漬均呈筆直之狀態，有道路
    交通事故現場圖在卷可憑。如若被告果如告訴人所述於如此近之距離自侵入之車
    道返回自己之車道，則縱使本件車道寬僅八點七公尺（四點六公尺加四點一公尺
    ），被告之車輛在與告訴人撞擊之前應有相當之右傾角度，在此情形下，告訴人
    之刮地痕及被告車輛遺留之油漬均亦向右傾，方符合當時可能之情況。但告訴人
    機車刮地痕及被告車輛所遺留之油漬卻均呈筆直之狀態，顯然應係被告直行而告
    訴人侵入被告行向車道發生撞擊，被告駕駛之車輛於撞擊後在向右傾並停於橋墩
    旁，較符本件合現場跡證甚明。而本件事故發生於夜間八時五十分許，依附卷現
    場照片及事後員警補拍之照片（附於九十三年度偵字第七三二號卷第六頁至第十
    頁）所示，事故現場並無足夠之照明設備，顯然夜間之視距有限，參以車禍發生
    均為一瞬間，車禍事故之當事人對於車禍之發生多為過失，欠缺主觀之犯意，對
    於現場之記憶難以完整。是以在現場視線不良及記憶難以周全之情形下，告訴人
    能否確認當時侵入車道之人確為被告，亦非無疑。是以本件依告訴人之陳述雖可
    認定確實有對向車輛侵入其車道，致使告訴人心慌情急之下乃急向其左側之北向
    車道偏離閃躲，進入被告行駛之車道，而與被告駕駛之車輛發生本件事故，然依
    現存之卷證並不足以推論侵入告訴人車道為被告，本件應係告訴人於夜間駕駛輕
    機車，駛入來車車道，致發生本件車禍。況本件送請臺灣省行車事故覆議鑑定委
    員會鑑定結果，亦認「乙○○於夜間駕駛輕機車，駛入來車車道，為肇事原因。
    甲○○無肇事因素」，此有臺灣省行車事故覆議鑑定委員會九十三年七月十二日
    府覆議字第九三一○五一○號覆議函附覆議意見書在卷可參。再者，本件經送請
    臺灣省臺中縣區車輛行車事故鑑定委員會鑑定結果，雖認為：「本會委員參酌各
    佐證資料後認為無法明確認定輕機車是為閃避蛇行之自小貨車（飲酒過量）而偏
    往來車道？或輕機車是因超車而偏往來車道？未便遽以鑑定。」，有臺灣省臺中
    區車輛行車事故鑑定委員會九十三年四月一日中縣鑑字第九三○○九二號函在卷
    可稽，然本院認本件應係告訴人於夜間駕駛輕機車，駛入來車車道，為肇事原因
    。被告甲○○無肇事因素，已可明確認定，前揭臺灣省臺中區車輛行車事故鑑定
    委員會未便鑑定之意見與本院認定不同，為本院所不採，附此敘明。
  (4)又被告雖確實酒後已達不能安全駕駛動力交通工具之程度，而違反道路交通規則
    第一百十四條之規定甚明。惟本件被告酒後駕車雖確有違反道路交通安全規則之
    規定，然違反道路交通安全規則並非即推論應負刑事責任，仍應審究被告之違規
    行為與本件車禍之發生間有無因果關係。再查，依前所述，本件被告係於自己行
    向之車道行駛，告訴人侵入被告車道時兩車以相距甚近，被告對於告訴人侵入車
    道之行為應屬猝不及防，實難認被告之酒醉駕車行為與本件車禍發生間有何因果
    關係。準此，本院認本件車禍之肇事原因，係被害人駕駛機車駛入來車道所致，
    被告並無肇事因素。
五、綜上所論，公訴人所舉事證不足以證明被告於本件車禍中有所過失，則在無積極
    證據足可認定被告犯有公訴人所指之過失傷害犯行之情形下，即屬不能證明被告
    犯罪，揆諸首揭說明，本院自應就被告被訴過失傷害部分為被告無罪之諭知。又
    臺灣臺中地方法院檢察署檢察官移送併辦（九十三年度偵字第七五三九號）與本
    件係屬同一事實，併此敘明。
據上論斷，依刑事訴訟法第二百九十九條第一項前段、第三百零一條第一項，刑法第
一百八十五條之三、第四十一條第一項前段，罰金罰鍰提高標準條例第一條前段、第
二條，判決如主文。
本案經檢察官丙○○到庭執行職務。
中　　　華　　　民　　　國　　九十三　　年　　　十　　　月　　二十六　　日
                              臺灣臺中地方法院交通法庭
                                  審判長法　官
                                        法　官
                                        法　官
右正本證明與原本無異。
如不服本判決，應於送達後十日內向本院提出上訴狀（須附繕本），上訴於臺灣高等
法院臺中分院。
                                        書記官
中　　　華　　　民　　　國　　九十三　　年　　　十　　　月　　二十六　　日
附錄論罪科刑法條：
刑法第一百八十五條之三
服用毒品、麻醉藥品、酒類或其他相類之物，不能安全駕駛動力交通工具而駕駛者，
處一年以下有期徒刑、拘役或三萬元以下罰金。
